ACORDAO-COMPLETO-2370470

ACÓRDÃO 10881/2020 ATA 34/2020 - SEGUNDA CÂMARA

VISTOS, relatados e discutidos os presentes autos de Tomada de Contas Especial instaurada pela Fundação Nacional de Saúde/Ministério da Saúde (Funasa/MS) , em decorrência da omissão na apresentação da prestação de contas final dos recursos do Programa de Aceleração do Crescimento (PAC) , transferidos por meio do Termo de Compromisso TC/PAC 261/08 firmado entre aquela fundação e o Município de São José de Caiana/PB, tendo por objeto a execução da ação de Melhoria Habitacional para Controle da Doença de Chagas;
ACORDAM os Ministros do Tribunal de Contas da União, reunidos em Sessão da 2ª Câmara, ante as razões expostas pelo Relator, em:
9.1. julgar regulares com ressalva as contas do Município de São José de Caiana/PB, com fundamento nos arts. 1º, inciso I, 16, inciso II, da Lei 8.443/1992, c/c os arts. 18 e 23, inciso II, da mesma Lei, e com arts. 1º, inciso I; 208 e 214, inciso II, do Regimento Interno, dando-lhe quitação;
9.2. rejeitar as alegações de defesa apresentadas por José Walter Marinho Marsicano Júnior;
	9.3. com fundamento nos arts. 1º, inciso I, 16, inciso III, alíneas "a" e "c", da Lei 8.443/1992, c/c os arts. 19 e 23, inciso III, da mesma Lei, e com arts. 1º, inciso I; 209, incisos I e III; 210 e 214, inciso III, do Regimento Interno, que sejam julgadas irregulares as contas de José Walter Marinho Marsicano Júnior, condenando-o ao pagamento das quantias a seguir especificadas, com a fixação do prazo de 15 (quinze) dias, a contar da notificação, para comprovar, perante o Tribunal (art. 214, inciso III, alínea "a", do Regimento Interno) , o recolhimento da dívida aos cofres da Fundação Nacional de Saúde (Funasa/MS) , atualizada monetariamente e acrescida dos juros de mora, calculados a partir das datas discriminadas, até a data do recolhimento, na forma prevista na legislação em vigor:
	VALOR ORIGINAL (R$) 
	DATA DA OCORRÊNCIA
	DÉBITO/CRÉDITO

	  40.000,00
	10/2/2009
	D

	  60.000,00
	30/11/2011
	D

	100.000,00
	20/11/2012
	D

	137.180,96
	4/4/2017
	C

	9.4. aplicar a José Walter Marinho Marsicano Júnior a multa prevista no art. 57 da Lei 8.443/92, c/c o art. 267 do RI/TCU, no valor de R$ 17.000,00 (dezessete mil reais) , fixando-lhe o prazo de 15 (quinze) dias, a contar da notificação, para que comprove, perante o Tribunal (art. 214, inciso III, alínea "a", do Regimento Interno do TCU) , o recolhimento da dívida aos cofres do Tesouro Nacional, atualizada monetariamente desde a data deste acórdão até a do efetivo recolhimento, se pagas após o vencimento, na forma da legislação em vigor;
	9.5. autorizar, desde logo, nos termos do art. 28, inciso II, da Lei 8.443/1992, a cobrança judicial da dívida caso não atendida a notificação;
	9.6. autorizar também, desde logo, se requerido, com fundamento no art. 28, inciso I, da Lei 8.443, de 1992, c/c o art. 217, §§ 1º e 2º do Regimento Interno, o parcelamento das dívidas em até 36 (trinta e seis) parcelas, incidindo sobre cada parcela, corrigida monetariamente, os correspondentes acréscimos legais fixando- lhe o prazo de 15 (quinze) dias, a contar do recebimento da notificação, para comprovar perante o Tribunal o recolhimento da primeira parcela, e de 30 (trinta) dias, a contar da parcela anterior, para comprovar os recolhimentos das demais parcelas, devendo incidir sobre cada valor mensal, atualizado monetariamente, os juros de mora devidos, no caso do débito, na forma prevista na legislação em vigor, alertando o responsável que a falta de comprovação do recolhimento de qualquer parcela importará no vencimento antecipado do saldo devedor, nos termos do § 2º do art. 217 do Regimento Interno deste Tribunal;
	9.7. encaminhar cópia desta deliberação, bem como do Relatório e do Voto que a fundamentarem, ao Procurador-Chefe da Procuradoria da República no Estado da Paraíba, nos termos do § 3º do art. 16 da Lei 8.443/1992, c/c o § 7º do art. 209 do Regimento Interno do TCU, para adoção das medidas que entender cabíveis;
	9.8. dar ciência deste acórdão à Fundação Nacional de Saúde, ao Município de São José de Caiana-PB e ao responsável.

Tomada de Contas Especial (TCE) instaurada pela Fundação Nacional de Saúde/Ministério da Saúde (Funasa/MS), responsabilizando o Sr. José Walter Marinho Marsicano Júnior, Prefeito Municipal de São José de Caiana/PB (Gestões 2009-2012 e 2013-2016), em decorrência da omissão na apresentação da prestação de contas final dos recursos do Programa de Aceleração do Crescimento (PAC), transferidos por meio do Termo de Compromisso TC/PAC 261/08 (Siafi 643633, peça 2, p. 121-123) firmado com a Funasa/MS, tendo por objeto a execução da ação de Melhoria Habitacional para Controle da Doença de Chagas, conforme definido no respectivo Plano de Trabalho

Segunda Câmara

Município de São José de Caiana-PB.

3. Interessados/Responsáveis:
3.1. Interessado: Fundação Nacional de Saúde (26.989.350/0001-16).
3.2. Responsáveis: José Walter Marinho Marsicano Júnior (XXX.971.894-XX); Município de São José de Caiana/PB (08.891.541/0001-69).

13.1. Ministros presentes: Ana Arraes (Presidente), Augusto Nardes e Aroldo Cedraz (Relator).
13.2. Ministro-Substituto convocado: Marcos Bemquerer Costa.
13.3. Ministro-Substituto presente: André Luís de Carvalho.

ACORDAO-COMPLETO-2483587

Acórdão 8658/2021 - Segunda Câmara

AROLDO CEDRAZ

Incluo, como parte integrante deste Relatório, a instrução da SecexTCE à peça 36, cujo encaminhamento contou com a anuência de seu corpo dirigente (peças 37 e 38) :
"INTRODUÇÃO
Cuidam os autos de Tomada de Contas Especial (TCE) instaurada pela Fundação Nacional de Saúde/Ministério da Saúde (Funasa/MS) , responsabilizando o Sr. José Walter Marinho Marsicano Júnior, Prefeito Municipal de São José de Caiana/PB (Gestões 2009-2012 e 2013-2016) , em decorrência da omissão na apresentação da prestação de contas final dos recursos do Programa de Aceleração do Crescimento (PAC) , transferidos por meio do Termo de Compromisso TC/PAC 261/08 (Siafi 643633, peça 2, p. 121-123) firmado com a Funasa/MS, tendo por objeto a execução da ação de Melhoria Habitacional para Controle da Doença de Chagas, conforme definido no respectivo Plano de Trabalho (peça 2, p. 9-13) .
HISTÓRICO
Consoante o disposto na cláusula segunda do TC/PAC 261/08 e na cláusula primeira do Termo da Aprovação Formal do TC/PAC 261/08, foram previstos R$ 206.185,57 para a execução do objeto, dos quais R$ 200.000,00 seriam repassados pela Funasa e R$ 6.185,57 corresponderiam à contrapartida municipal (peça 2, p. 121) .
	Os recursos federais foram repassados em três parcelas, creditados em contas correntes da Prefeitura Municipal de São José de Caiana/PB (contas correntes 21352-7 e 25415-0 da agência 2176-8 do Banco do Brasil S.A.) , conforme as ordens bancárias abaixo relacionadas, totalizando R$ 200.000,00 (peça 5) :
	ORDEM BANCÁRIA 
	VALOR (R$) 
	DATA DE EMISSÃO DA OB
	CONTA CREDITADA (AG. 2176-8 DO BANCO DO BRASIL S.A.) 

	2009OB800869
	  40.000,00
	6/2/2009
	21352-7

	2011OB808022
	  60.000,00
	28/11/2011
	25415-0

	2012OB807844
	100.000,00
	16/11/2012
	25415-0

	O ajuste vigeu no período de 31/12/2008 (data de aprovação pela Funasa) a 21/5/2013, consoante a cláusula sétima do TC/PAC 261/08, e conforme o 7º Termo Aditivo publicado no Diário Oficial da União de 31/10/2012 (peça 2, p. 123 e 267) . A cláusula terceira do TC/PAC 261/08 previu a apresentação da prestação de contas em conformidade com o estabelecido na Lei 11.578/2007 e demais legislações vigentes.
		Ao deliberar sobre o TC/PAC 261/08 no processo TC Processo 018.442/2014-5 (Representação encaminhada pelo Tribunal de Contas do Estado da Paraíba - TCE/PB) , a Egrégia 1ª Câmara deste Tribunal determinou a realização dos procedimentos previstos no art. 60, § 2º, da Portaria Interministerial 127/2008, mediante instauração de TCE ou exame da prestação de contas, conforme o item 1.7.2 do Acórdão 4648/2014-TCU-Primeira Câmara (relator: José Múcio Monteiro) , lavrado nos seguintes termos (peça 2, p. 277-279) :
1.7.2. Confirmada a omissão na apresentação da prestação de contas do Termo de Compromisso 261/2008 (Siafi 643633) , firmado com o município de São Jose da Caiana/PB para construção de 11 melhorias habitacionais, adote as medidas previstas no art. 60, § 2°, da Portaria Interministerial 127/2008, devendo, em caso de apresentação intempestiva da prestação de contas, proceder ao exame considerando as constatações do relatório da inspeção do TCE-PB acima mencionado, e informar as providências adotadas a esta Corte;
	Em 9/10/2014, a Funasa/Superintendência Estadual da Paraíba expediu o Parecer Técnico Final 151/2014, atestando o não cumprimento do objeto especificado no TC/PAC 261/08 e no Plano de Trabalho, uma vez que a execução das obras foi mensurada em 18,34%, e uma vez que o município não executou a demolição das casas de taipa prevista no projeto (peça 3, p. 54-62) .
	A partir de 20/11/2014, a Funasa expediu as notificações 201/2014 (peça 3, p. 68-72) e 016/2015/SETOR DE PRESTAÇÃO DE CONTAS/GAB/SUEST/PB (peça 4, p. 18-26) solicitando o envio da prestação de contas final do TC/PAC 261/08 e solicitando, em seguida, a devolução do total dos recursos transferidos. Esgotadas as medidas administrativas sem obter sucesso quanto à apresentação e saneamento da prestação de contas ou devolução dos recursos transferidos, em 29/6/2015, a Funasa procedeu à autuação desta TCE, notificando o Sr. Prefeito Municipal sobre o procedimento instaurado (peça 4, p. 56) .
		O Relatório do Tomador de Contas Especial concluiu pela ocorrência de prejuízo para o Erário no valor total da transferência (R$ 200.000,00) , tendo em vista a não aprovação da prestação de contas parcial, a não apresentação da prestação de contas final dos recursos, e o não cumprimento do objeto previsto no Termo de Compromisso TC/PAC 261/08 (peça 4, p. 58-66) . Em consequência, a Funasa promoveu o registro da responsabilidade do gestor, Sr. José Walter Marinho Marsicano Júnior, no Sistema Integrado de Administração Financeira do Governo Federal (Siafi) , na conta 'Diversos Responsáveis Apurados', pelo valor total transferido (peça 4, p. 36-40) .
	Por oportuno, cabe ressaltar que consta deste processo Representação encaminhada ao Ministério Público Federal pela Funasa/Superintendência Estadual na Paraíba (Representação 01/2015/SETOR DE PRESTAÇÃO DE CONTAS/GAB/SUEST/PB) , informando sobre a ocorrência de impropriedades/irregularidades na execução do TC/PAC 261/08, e solicitando as medidas cabíveis previstas pelo art. 129 da Constituição Federal e pela Lei Complementar 75/1993 (peça 4, p. 30-34) .
	O tempo decorrido desde a prolação do Acórdão 4648/2014-TCU-Primeira Câmara, em 2/9/2014, até a instauração da TCE pela Funasa, em 29/6/2015 (peça 2, p. 2) , foi de 300 dias, consistindo em decurso razoável, em comparação com o prazo de um ano previsto pelo art. 10, § 8º, do Decreto 6.170/2007 (alterado) .
	O Dirigente da Secretaria Federal de Controle Interno da Controladoria-Geral da União da Presidência da República (SFCI/CGU/PR) expediu parecer consonante com o certificado de auditoria emitido pelo Órgão de Controle Interno, pela IRREGULARIDADE das contas, com base no Relatório de Auditoria 1891/2015 (peça 4, p. 102-106) .
	O Exmo. Sr. Ministro de Estado da Saúde atestou haver tomado conhecimento das conclusões contidas no relatório, certificado e parecer da Secretaria Federal de Controle Interno (SFCI/CGU/PR) , na forma da lei (peça 4, p 108) .
	Verificou-se neste processo prejuízo causado ao Erário, decorrente da não execução do objeto do Termo de Compromisso TC/PAC 261/08 (Siafi 643633) e da não apresentação da prestação de contas, resultando na não comprovação da utilização e da boa e regular aplicação dos recursos transferidos ao município de São José de Caiana/PB, conforme descrito nos itens 6 e 7 desta instrução. A Funasa apontou o não cumprimento do objeto especificado no TC/PAC 261/08 e no Plano de Trabalho, tendo mensurado a execução das obras em 18,34% do total acordado, com a constatação de que o município não executou a demolição das casas de taipa prevista no projeto.
As constatações acima se encontram evidenciadas nos seguintes documentos:
	a) Relatório de Visita Técnica, de 26/9/2014, da Diest/Suest/PB (peça 3, p. 58-62) ;	
	b) Parecer Técnico Final 151/2014, de 9/10/2014, da Funasa/Divisão de Engenharia e Saúde Pública (Diesp/PB) (peça 3, p. 54-56) ;
	c) Parecer Financeiro 9/2015, de 28/1/2015, do Setor de Prestação de Contas (peça 4, p. 6-12) ; e
	d) Notificações 201/2014, de 20/11/2014, e 016/2015, de 28/1/2015, do Setor de Prestação de Contas/GAB/Suest/PB, e Notificação 01/TCE/CV-261/2008, de 6/7/2015 (peça 3, p. 68-72; e peça 4, p. 18-26 e 56) .
	Desse modo, em vista do não cumprimento do pactuado no Termo de Compromisso e do consequente prejuízo causado ao erário, concluiu-se, na instrução de peça 7, que a responsabilidade pelo dano recairia sobre o Sr. José Walter Marinho Marsicano Júnior, no exercício do cargo de Prefeito Municipal de São José de Caiana/PB durante as gestões de 2009-2012 e 2013-2016 (peça 3, p. 66 e 74-76) , em face da conduta irregular, consistente no não cumprimento do pactuado no TC/PAC 261/08 (Siafi 643633) . Apontou-se ainda na aludida instrução técnica que o Município de São José de Caiana/PB deveria ser responsabilizado solidariamente pelo débito, tendo em vista que o ente municipal se beneficiou dos recursos transferidos por meio do Termo de Compromisso TC/PAC 261/08 (DN-TCU 57/2004) .
	Assim	, propôs-se a realização de citação solidária dos responsáveis nos seguintes termos:
a) realizar a citação do Sr. José Walter Marinho Marsicano Júnior (CPF XXX.971.894-XX) , Prefeito Municipal de São José de Caiana/PB nas gestões de 2009-2012 e 2013-2016, solidariamente com o Município de São José de Caiana/PB (CNPJ 08.891.541/0001-69) , com fundamento nos arts. 10, § 1º, e 12, incisos I e II, da Lei 8.443/1992 conjug. c/ o art. 202, incisos I e II, do RI/TCU, para que, no prazo de quinze dias, apresentem alegações de defesa e/ou recolham, solidariamente, aos cofres do Fundo Nacional de Saúde as quantias abaixo indicadas, atualizadas monetariamente a partir das respectivas datas até o efetivo recolhimento, abatendo-se na oportunidade as quantias eventualmente ressarcidas, na forma da legislação em vigor, em decorrência do prejuízo causado pelo não cumprimento do pactuado no TC/PAC 261/08 (Siafi 643633) , com transgressão às cláusulas Terceira, alíneas "a", "d" e "e", e Quinta, alínea "b", do referido ajuste; ao art. 66, conjug. c/ o art. 116, da Lei 8.666/1993, incursionando no disposto no art. 6º, e § 1º, da Lei 11.578/2007, tendo em vista a não execução do objeto do Termo de Compromisso e a não apresentação da prestação de contas dos recursos transferidos ao município, acarretando, portanto, a não comprovação da boa e regular aplicação dos recursos federais recebidos, em face da não execução do objeto pactuado e da omissão no dever de prestar contas dos valores transferidos por força do Termo de Compromisso TC/PAC 261/08 (Siafi 643633) , celebrado entre a Funasa/MS e o Município de São José de Caiana/PB
	VALOR ORIGINAL (R$) 
	DATA DA OCORRÊNCIA

	  40.000,00
	6/2/2009

	  60.000,00
	28/11/2011

	100.000,00
	16/11/2012

Em cumprimento ao pronunciamento da unidade (peça 8) foram realizadas as citações dos responsáveis por meio dos Ofícios 3239/2016 (peça 10) e 3240/2016 (peça 10) . O Sr. José Walter Marinho Marsicano Júnior compareceu aos autos, tendo apresentado alegações de defesa, conforme peças 19 a 23.  O Município de São José de Caiana/PB recebeu a citação conforme aviso de recebimento - AR (peça 13) , tendo permanecido silente.
Na instrução de peça 26 foram analisadas as alegações de defesa apresentadas pelo Sr. José Walter Marinho Marsicano Júnior (peças 19 a 23) , conforme abaixo reproduzido:
Análise da defesa do Sr. José Walter Marinho Marsicano Júnior
Alegações de defesa (peças 19, p. 1-10) 
19. Afirma que todos os recursos foram devidamente aplicados e que o objeto da Tomada de Preços 1/2009 foi integralmente cumprido, mais precisamente com a execução das melhorias habitacionais para controle de Doença de Chagas, sendo que os recursos foram convertidos em prol da população, o que descaracterizaria a existência de dolo por parte do responsável.
20. 	No que concerne à omissão no dever de prestar contas da avença, aponta que traz, nessa oportunidade, toda a prestação de contas final, com documentação hábil a comprovar a veracidade dos argumentos.
21. Acrescenta que as licitações eram realizadas pela CPL, sem qualquer interferência do ex-gestor, que apenas as homologava. Assim, sua única conduta foi a de ter homologado o procedimento licitatório em comento, aditando que não tinha envolvimento com os sócios/proprietários das empresas participantes dos procedimentos licitatórios.
22. Assim, a ausência de intenção de perpetrar ato ilícito tornaria as previsões dos artigos 10 e 11 da Lei 8.429/1992 inadequadas à conduta do responsável, uma vez que não se pode concluir que este tenha frustrado a licitude de processo licitatório ou o tenha dispensado indevidamente. Quando a licitação foi realizada, não havia nos autos elementos que indicassem que pudesse identificar as possíveis irregularidades apontadas, as quais deveriam ter sido constatadas pela CPL.
23.Assim, seria inviável responsabilizá-lo por imprecisões e/ou irregularidades que  não foram indicadas pela CPL ou por sua assessoria jurídica, não sendo razoável exigir do gestor que faça análise minuciosa dos aspectos formais dos procedimentos administrativos que lhe são encaminhados para assinatura, quando eram elaborados e fiscalizados por pessoas de sua suposta confiança, com responsabilidade primária para identificar possíveis vícios e alertá-lo quanto a isso, o que não ocorreu no certame em tela.
24.Entendimento contrário seria reconhecer possível ato de improbidade administrativo com base em presunções e numa possível obrigação legal de saber que a licitação se encontrava viciada, o que não corresponde à natureza da responsabilidade por improbidade administrativa, que reclama conduta dolosa ou culposa por parte do agente público.
25.Afirma que do repasse recebido da União, foram devidamente executados os valores correspondentes a R$ 70.004,15, conforme se extrai dos documentos colacionados, restando um saldo em conta a ser devolvido à União, o que será determinado logo que se atualizem as correções e rendimentos.
26.Alega que não há nos autos qualquer comprovação de que o responsável tenha enriquecido ilicitamente, até mesmo por que resta comprovado que existe o saldo em conta, como exige a lei. Desse modo, não haveria respaldo para dar prosseguimento à tomada de contas especial, em face da inocorrência de prejuízo ao erário, uma vez que foi realizada, conforme previsto no plano de trabalho, a obra objeto do convênio, o que pode ser comprovado por meio da documentação apresentada.
27.	Por fim, requer que sejam acolhidos na íntegra os argumentos e documentos trazidos ao presente processo, pugnando pela análise da prestação de contas final apresentada, bem como, ao final, sejam consideradas regulares as despesas atinentes à execução do Termo de compromisso TC/PAC 261/08 (Siafi 643633) , firmado com a Funasa/MS, tendo em vista sua integral conclusão, bem como a inexistência de saldo em conta, o que afasta a alegação de prejuízo ao erário municipal.
Análise
28.Incialmente, cabe ressaltar que o enfoque do dano que ora se analisa, se confirmado, é ao erário federal, uma vez que os recursos foram repassados pela União, e se sua boa e regular aplicação não forem comprovados, o recolhimento se opera em favor da União, e não em favor do Município.
29.A segunda observação se refere à alegação de ausência de dolo, má-fé, que supostamente associa à improbidade administrativa. A presente tomada de contas especial se refere à "não comprovação da boa e regular aplicação dos recursos federais recebidos por força do TC/PAC 261/08 (Siafi 643633) , em razão da omissão no dever de prestar contas no prazo legal, motivos que caracterizam infração (...) ", conforme item 2 do ofício citatório (peça 11) .
30.Ou seja, o então prefeito foi signatário do termo de compromisso e devia ter prestado contas no prazo legalmente estabelecido na avença e/ou lei, não havendo na citação qualquer menção à irregularidade no procedimento licitatório, ato de improbidade administrativa ou enriquecimento ilícito, sumarizados nos itens 21 a 24 e 26 dessa instrução.
31.Essa defesa se deve, provavelmente, em razão de informações contidas no Parecer Financeiro 9/2015 (peça 4, p. 8-12) :
8.2 - Consta Às fls. 280 e 269 matéria retirada do site http://www.mpf.mp/news, em que notícia sobre a existência de Ação de Improbidade Administrativa nº 0000183-61.2013.4.05.8205, ajuizada pelo Ministério Público Federal, na qual consta entre os demandados o Sr. Walderez Henrique de Alburquerque, CPF nº XXX.663.234-XX, citado como proprietário da empesa Eletrolane Construções e Serviços Ltda., a respeito de irregularidades na execução do Convênio 279/2004 celebrado entre a Funasa e a Prefeitura Municipal de Teixeira/PB para a construção de 17 unidades habitacionais para o controle da Doença de Chagas. Verificamos que se trata do mesmo objeto deste convênio (melhorias habitacionais) envolvendo a referida empresa, constatando-se a reincidência da irregularidade, ou seja, a não execução do objeto pactuado.
32.Apesar da menção a tais fatos no citado parecer financeiro, essa questão não foi objeto de citação e não carece de análise. Feitas essas observações, passa-se à análise das alegações de defesa apresentadas, sumarizadas nos itens 19, 20 e 25, juntamente com a prestação de contas apresentada nessa oportunidade (peça 19, p. 12-183, e peças 20 a 23) .
33.	A tabela à peça 19, p. 36, indica que da meta de onze residências, oito sequer foram iniciadas e três foram executadas parcialmente, corroborando a informação constante no Parecer Técnico Final 151/14 (peça 3, p. 54-56) : 
Diante do exposto e subsidiado pelos relatórios acima mencionados, concluímos que a execução física fica mensurada em 18,34%. Contudo, devido [ao fato de] a convenente só ter executado, alvenaria, chapisco, aterro, coberta, portas e janelas das 03 (três) reconstruções das melhorias habitacionais, mensuramos em 0% de cumprimento do objeto devido [ao fato de] as obras executadas não terem sido concluídas e não terem sido demolidas as casas de taipa.
34.	O Relatório da Prestação de Contas (peça 19, p. 17) , datado de 4/8/2015, indica execução de R$ 68.204,63, com saldo de R$ 131.795,37. Conforme cópia do extrato (peça 19, p. 21) , parte do recurso financeiro foi devolvida à conta 25415-0 em 25/11/2016, após a citação do então prefeito.
35.Constam dois recibos da empresa Electrolane, nos valores de R$ 40.000,00 (peça 19, p. 24) e R$ 30.004,15 (peça 19, p. 31) , ambas acompanhadas de nota fiscal. Constam, ainda, três termos de aceitação parcial da obra (peça 19, p. 38-40) e fotos das casas (peça 19, p. 41-48) .
36.Com base nas citadas fotos, verifica-se que aparentemente as casas estão completas. Uma delas até possui antena parabólica instalada no telhado. No entanto, o lapso temporal existente entre a data em que deveriam ter sido prestadas as contas (o convênio expirou em 21/5/2013, após o seu 7º termo aditivo) e a sua apresentação de fato, ao final de 2016, faz com que as fotos não possam ser consideradas como prova de que as casas foram totalmente concluídas.
37.Na instrução da representação TC Processo 018.442/2014-5 (peça 2, p. 285-293) , consta que a obra estava paralisada, que das onze unidades, três foram visitas e uma encontrava-se inacabada, com falta de pisos, portas internas e instalações, que as pessoas da comunidade afirmaram que teriam comprado os materiais de construção faltantes para conclusão e que havia incerteza quanto à continuidade do contrato (item 3: peça 2, p. 285) . Tal fato é corroborado pela informação constante no Parecer Técnico Final:
Em visita técnica ao Município, para fiscalização do acompanhamento gerencial do convênio, em 26/9/2014, o percentual de execução foi mensurado em 18,34% [...], devido à supressão de serviços que foram realizados pelos beneficiários, cuja informação só nos foi repassada neste momento.
38.Assim, as obras foram entregues inacabadas e só estão funcionais, como se vê nas fotos, que não possuem data, em razão das melhorias realizadas pelos beneficiários. Desse modo, concorda-se com a informação contida no Parecer Técnico Final 151/14 (peça 3, p. 54-56) , no sentido de que, embora tenham sido executados 18,34% da obra, considera-se como 0% de cumprimento do objeto, devido ao fato de as obras não terem sido concluídas, bem como pelo fato de não terem sido demolidas as casas de taipa, o que é essencial ao controle dos vetores da doença de Chagas.
39.Também constam extratos bancários das contas correntes do convênio, bem como da conta de aplicação financeira associada. Relativamente à conta corrente 21.352-7 (peça 19, p. 111-152) , verifica-se que a ordem bancária, no valor de R$ 40.000,00, foi creditada em 18/2/2009 (p.112) e o pagamento de despesa no mesmo valor ocorreu em 16/4/2009 (p. 114) .
40.No que se refere à conta corrente 25.415-0, houve o crédito de ordem bancária, no valor de R$ 60.000,00, em 30/11/2011, o qual foi aplicado em seguida, e resgatado por ocasião dos pagamentos realizados em 27/1/2012 (R$ 27.153,77) e 30/1/2012 (R$ 450,06 e R$ 600,80) , que não totalizam o valor do recibo constante à peça 19, p. 31, no valor de R$ 30.004,15. O valor de R$ 28.204,63 consta na relação de bens adquiridos (peça 19, p. 19) .
41.O saldo entre o valor da ordem bancária e os valores pagos permaneceu aplicado até 4/10/2012, quando houve a transferência on line do saldo de R$ 33.376,50 para a conta corrente 10.480-9, pertencente ao Município (peça 19, p. 176) .
42.Em 20/11/2012, foi efetuado o crédito de R$ 100.000,00 (peça 19, p. 178) , aplicado em seguida e o saldo de R$ 100.275,28 foi transferido em 27/12/2012, por meio de transferência on line para a conta corrente 10.480-9, pertencente ao Município (peça 19, p. 180) .
43.	Após um período sem movimentação e com saldo zerado durante o exercício de 2013 (peça 20, p. 10) , há um extrato relativo ao mês de outubro de 2016, com saldo em aplicações financeiras no valor de R$ 108.6980,31, não sendo possível confirmar, pelos documentos acostados, se foi o Município que restituiu esse recurso à conta de origem. Em 25/11/2016 houve uma transferência on line de R$ 23.811,34, oriunda da conta corrente 10.480-9, da própria municipalidade, passando a conta ter o saldo disponível de R$ 133.242,29 (peça 19, p. 21) .
44.	Com relação ao Município de São José de Caiana/PB, verifica-se que se os recursos transitaram por uma conta corrente da Prefeitura, mas os recursos foram devolvidos à conta corrente 25.415-0. Ademais, não há evidência de que a municipalidade tenha se beneficiado dos recursos, de modo a permitir a responsabilização do ente. Assim, não cabe, nesse momento, a aplicação do entendimento consolidado na Decisão Normativa TCU 57/2004, sem prejuízo de que seja determinado à Prefeitura Municipal que recolha aos cofres públicos o saldo remanescente da conta corrente 25.415-0 da agência 2176-0 junto ao Banco do Brasil (que em 25/11/2016 importava em R$ 133.242,29 - peça 19, p. 21) , para que seja abatido do débito imputado ao Sr. José Walter Marinho Marsicano, devendo ser informada de que a ausência de recolhimento da citada ensejará o julgamento pela irregularidade das contas e a condenação em débito, em solidariedade com o Sr. José Walter Marinho Marsicano.
45.Apesar de o conjunto probatório dos autos não permitir chegar a conclusão diversa daquela contida no Parecer Técnico Final, no sentido que nenhuma parcela do objeto pode ser considerada útil, entende-se que as contas do Sr. José Walter Marinho Marsicano e da municipalidade devem ser sobrestadas, até o decurso do prazo dado à Prefeitura para a devolução dos recursos.
46.Assim, caso a Prefeitura recolha o referido montante, o débito do valor original repassado, atualizado monetariamente, será imputado unicamente ao Sr. José Walter Marinho Marsicano, abatendo-se o montante recolhido pela Prefeitura, a qual deve ser excluída da relação processual. Caso a Prefeitura não cumpra a determinação ora proposta, suas contas devem ser julgadas irregulares, e, ademais, deve ser condenada ao débito, solidariamente com o Sr. José Walter Marinho Marsicano, da parcela que está em seu poder.
47.Cabe ressaltar que, tendo em vista o entendimento prevalecente no Tribunal acerca da matéria (Acórdão 5358/2014-TCU-Primeira Câmara (relator: Weder de Oliveira) , 357/2015-TCU-2ª Câmara (relator: André de Carvalho) e 7.839/2016-TCU-2ª Câmara (relatora: Ana Arraes) , o cofre credor do débito a ser imputado é a Fundação Nacional de Saúde, e não o Tesouro Nacional, em que pese previsão pelo último tenha inclusive constado da cláusula terceira, alínea 'e', do Termo de Compromisso TC/PAC 261/08 (peça 2, p. 123) .
Em razão da análise procedida, propôs-se o sobrestamento das presentes contas e a determinação para que o município recolhesse aos cofres públicos o saldo remanescente na conta corrente 25.415, da agência 2176-0, do Banco do Brasil.
Submetida à análise do Ministério Público, apontou-se o seguinte no pronunciamento de peça 28:
- Equívocos na defesa do responsável, que trouxe informações desconexas com o convênio em análise;
- Ausência de justificativa do responsável para a omissão do dever de prestar contas, embora constasse de sua citação;
- Indícios de inidoneidade das notas fiscais 16 e 69 e ausência nos autos da nota fiscal 137;
- Não proposição de citação da empresa Eletrolane, em razão do adiantado estágio do processo, do princípio da racionalização administrativa e da economia processual, bem como do entendimento manifestado no Acórdão 1737/2014-TCU-Segunda Câmara, por meio do qual eventual ausência de chamamento ao processo de outros responsáveis solidários não obsta a imputação de débito ao agente devidamente citado pelo TCU; e
- Entendimento que o débito deve ser recolhido aos cofres do Tesouro Nacional, com base no 6º, § 1º, da Lei 11.578/2007, divergente, portanto, da proposta de recolhimento à Fundação Nacional de Saúde apresentada pela unidade técnica.
Quanto ao saldo bancário disponível na conta do município, divergiu da proposta da unidade técnica de determinação ao município, recomendando que a determinação para a devolução dos recursos fosse dirigida diretamente ao Banco do Brasil, ante a competência do Tribunal estampada no Acórdão 12453/2016-TCU-Segunda Câmara.
Entendeu por fim o Ministério Público pela irregularidade das contas do Sr. José Walter Marinho Marsicano Júnior, todavia com o quadro de débitos assim configurado:
	Data da ocorrência
	Valor histórico (R$) 
	FUNDAMENTO

	16/4/2009
	40.000,00
	c/c 21.352-7: "Pagamentos diversos autorizados", peça 19, pp. 114 e 149

	27/1/2010
	257,84
	c/c 21.352-7: cheque 850001, peça 19, pp. 123 e 142

	27/1/2012
	27.153,77
	c/c 21.352-7: TED - Transferência Eletrônica Disponível, peça 19, pp. 158/9

	30/1/2012
	450,06
	c/c 21.352-7: transferência on line para a conta 10.480-9, peça 19, pp. 158/9

	30/1/2012
	600,80
	c/c 21.352-7: transferência on line para a conta 10.480-9, peça 19, pp. 158/9

	TOTAL
	68.462,47
	-

No despacho de peça 29, o Relator, Min. Aroldo Cedraz, consignou que o ato de citação do município restou inválido, uma vez que foi citado solidariamente com o responsável pelos débitos apurados e pela omissão do dever de prestar contas, quando tais responsabilidade cabiam exclusivamente ao gestor signatário do convênio. Determinou então a realização de nova citação, para que o município apresentasse alegações de defesa ou recolhesse aos cofres do Tesouro Nacional o saldo existente na conta corrente indicada no item 19.
A determinação para a realização da citação com recolhimento para o Tesouro Nacional, pôs fim à divergência de entendimento entre a unidade técnica e o MP acerca do cofre de destino do débito apurado nesta TCE.
Com relação à citação do Sr. José Walter Marinho Marsicano Júnior, entendeu o relator pela sua validade, uma vez que o responsável compareceu tempestivamente aos autos e apresentou defesa.
Em cumprimento ao despacho do relator, a Secex-RJ realizou a citação do município por meio do Ofício 406/2019 (peça 33) , efetivamente recebido em 22/3/2019, como atesta o aviso de recebimento - AR de peça 34. O município apresentou suas alegações de defesa conforme peça 35, que ora passamos a analisar.
EXAME TÉCNICO
O município foi instado a apresentar alegações de defesa ou recolher o saldo do convênio mantido em conta corrente de sua titularidade.
Em sua peça de defesa, o atual mandatário, Sr. José Leite Sobrinho, relata que encontrou o município em séria desordem administrativa, culminando com a inadimplência municipal junto ao Governo Federal.
Juntou à defesa cópia da Ação Civil Pública e Improbidade Administrativa (peça 35, p. 13-25) movida contra o Sr. José Walter Marinho Marsicano Júnior (	Processo 0800138-91.2017.4.05.8202 - 8ª Vara Federal de Sousa/PB) .
Especificamente quanto à restituição do saldo do TC/PAC 261/08, juntou o comprovante de recolhimento do saldo, realizado em 4/4/2017 e no valor de R$ 137.180,96 (peça 35, p. 30-31) . Referido saldo foi recolhido ao Tesouro Nacional através do código de recolhimento 18836-0, que trata da devolução de recursos de convênios - exercícios anteriores.
O valor recolhido é superior ao saldo indicado no ofício de citação (R$ 133.242,29, em 25/11/2016) , em razão da atualização financeira ocorrida no saldo bancário entre 25/11/2016 e a data do efetivo recolhimento em 4/4/2017.
Com relação aos argumentos apresentados pelo Sr. José Walter Marinho Marsicano Júnior, a análise levada a efeito na instrução de peça 26 e reproduzida no item 18, demonstrou que o responsável não logrou êxito em elidir as irregularidades para as quais fora citado. Assim, em razão do recolhimento do saldo do convênio pelo município (item 30) , remanesce o seguinte quadro de débito, imputado ao responsável:
	VALOR ORIGINAL (R$) 
	DATA DA OCORRÊNCIA
	DÉBITO/CRÉDITO

	  40.000,00
	6/2/2009
	D

	  60.000,00
	28/11/2011
	D

	100.000,00
	16/11/2012
	D

	137.242,29
	4/4/2017
	C

Vale ressaltar que a pretensão punitiva do TCU, conforme Acórdão 1441/2016-TCU-Plenário, que uniformizou a jurisprudência acerca dessa questão, subordina-se ao prazo geral de prescrição indicado no art. 205 do Código Civil, que é de 10 anos, contado da data de ocorrência da irregularidade sancionada, nos termos do art. 189 do Código Civil, sendo este prazo interrompido pelo ato que ordenar a citação, a audiência ou a oitiva do responsável. No caso em exame, os recursos foram repassados ao município a partir de 6/2/2009 e o ato de ordenação da citação assinado em 11/10/2016 (peça 8) , não havendo, portanto, o decurso de prazo superior a 10 anos.
CONCLUSÃO
A análise dos autos permitiu constatar que o município procedeu, ainda que tardiamente, o recolhimento do saldo do convênio. Nesse caso, considerando não haver outras irregularidades imputadas ao ente federativo, o recolhimento do débito sana o processo, na forma prevista no § 2º, do art. 12, da Lei 8.443/1992, devendo suas contas serem julgadas regulares com ressalva.
Com relação ao Sr. José Walter Marinho Marsicano Júnior, as alegações de defesa apresentadas não foram suficientes para elidir as irregularidades relativas à execução parcial, sem alcance dos objetivos propostos, e à omissão do dever de prestar contas dos recursos recebidos através do Termo de Compromisso TC/PAC 261/08 (Siafi 643633) , conforme análise realizada por meio da instrução de peça 26 e reproduzida no item 18.
Desse modo, as contas do responsável devem ser julgadas irregulares, nos termos do art. 202, § 6º, do Regimento Interno do TCU, procedendo-se à sua condenação em débito, aplicando-lhe, ainda, a multa prevista no art. 57, da Lei 8.443/1992. 
PROPOSTA DE ENCAMINHAMENTO
 Diante do exposto, submetem-se os autos à consideração superior, propondo a adoção das seguintes medidas:
a) com fundamento nos arts. 1º, inciso I, 16, inciso II, da Lei 8.443/1992 c/c os arts. 18 e 23, inciso II, da mesma Lei, e com arts. 1º, inciso I; 208 e 214, inciso II, do Regimento Interno, que sejam julgadas regulares com ressalva as contas do Município de São José de Caiana/PB (CNPJ 08.891.541/0001-69) , dando-lhe quitação;
b) rejeitar as alegações de defesa apresentadas pelo Sr. José Walter Marinho Marsicano Júnior (CPF XXX.971.894-XX) , Prefeito Municipal de São José de Caiana/PB nas gestões de 2009-2012 e 2013-2016) ;
c) com fundamento nos arts. 1º, inciso I, 16, inciso III, alíneas "a" e "c", da Lei 8.443/1992 c/c os arts. 19 e 23, inciso III, da mesma Lei, e com arts. 1º, inciso I; 209, incisos I e III; 210 e 214, inciso III, do Regimento Interno, que sejam julgadas irregulares as contas do Sr. José Walter Marinho Marsicano Júnior (CPF XXX.971.894-XX) , Prefeito Municipal de São José de Caiana/PB nas gestões de 2009-2012 e 2013-2016, condenando-o ao pagamento das quantias a seguir especificadas, com a fixação do prazo de quinze dias, a contar da notificação, para comprovar, perante o Tribunal (art. 214, inciso III, alínea "a", do Regimento Interno) , o recolhimento da dívida aos cofres do Tesouro Nacional, atualizada monetariamente e acrescida dos juros de mora, calculados a partir das datas discriminadas, até a data do recolhimento, na forma prevista na legislação em vigor:
	VALOR ORIGINAL (R$) 
	DATA DA OCORRÊNCIA
	DÉBITO/CRÉDITO

	  40.000,00
	6/2/2009
	D

	  60.000,00
	28/11/2011
	D

	100.000,00
	16/11/2012
	D

	137.242,29
	4/4/2017
	C

d) 	aplicar ao Sr. José Walter Marinho Marsicano Júnior (CPF XXX.971.894-XX) , Prefeito Municipal de São José de Caiana/PB nas gestões de 2009-2012 e 2013-2016) , a multa prevista no art. 57 da Lei 8.443/92 c/c o art. 267 do RI/TCU, fixando-lhe o prazo de quinze dias, a contar da notificação, para que comprove, perante o Tribunal (art. 214, III, a, do Regimento Interno do TCU) , o recolhimento da dívida aos cofres do Tesouro Nacional, atualizada monetariamente desde a data do acórdão que vier a ser proferido por este Tribunal até a do efetivo recolhimento, se pagas após o vencimento, na forma da legislação em vigor;
e) 	autorizar, desde logo, nos termos do art. 28, inciso II, da Lei 8.443/1992, a cobrança judicial da dívida caso não atendida a notificação;
f)	autorizar também, desde logo, se requerido, com fundamento no art. 28, inciso I, da Lei 8.443, de 1992 c/c o art. 217, §§ 1º e 2º do Regimento Interno, o parcelamento das dívidas em até 36 parcelas, incidindo sobre cada parcela, corrigida monetariamente, os correspondentes acréscimos legais fixando- lhe o prazo de quinze dias, a contar do recebimento da notificação, para comprovar perante o Tribunal o recolhimento da primeira parcela, e de trinta dias, a contar da parcela anterior, para comprovar os recolhimentos das demais parcelas, devendo incidir sobre cada valor mensal, atualizado monetariamente, os juros de mora devidos, no caso do débito, na forma prevista na legislação em vigor, alertando o responsável que a falta de comprovação do recolhimento de qualquer parcela importará no vencimento antecipado do saldo devedor, nos termos do § 2º do art. 217 do Regimento Interno deste Tribunal;
g)	enviar cópia do Acórdão que vier a ser proferido à Fundação Nacional de Saúde, ao Município de São José de Caiana-PB e ao responsável para ciência, informando-lhes que a deliberação, acompanhada do Relatório e Voto que a fundamentarem, estará disponível para consulta no endereço www.tcu.gov.br/acordaos, além de esclarecer que, caso requerido, o TCU poderá fornecer sem custos as correspondentes cópias, de forma impressa; e
h)	encaminhar cópia da deliberação, bem como do relatório e do voto que a fundamentarem, ao Procurador-Chefe da Procuradoria da República no Estado da Paraíba, nos termos do § 3º do art. 16 da Lei 8.443/1992 c/c o § 7º do art. 209 do Regimento Interno do TCU, para adoção das medidas que entender cabíveis."
2.	O representante do Ministério Público que atua junto ao TCU (MPTCU) divergiu apenas pontualmente, no sentido de que fossem utilizados como marcos iniciais dos valores dos débitos as datas dos créditos nas contas específicas do ajuste, assim como deduzido o valor de R$ 137.180,96 (em 4/4/017) , o qual consta da GRU juntada aos autos:
"Em face do que restou apurado nos autos, o MP de Contas manifesta-se de acordo com a proposição oferecida pela Secex/TCE, sugerindo apenas que as datas da ocorrência dos débitos sejam retificadas para as datas dos créditos na conta bancária específica (art. 9º, I, da IN/TCU 71/2012) e que o valor restituído seja adequado ao da GRU juntada ao processo, nos termos a seguir (peças 19, pp. 112, 155 e 178; 35, pp. 3 e 29/31; e 39) :
	VALOR ORIGINAL (R$) 
	DATA DA OCORRÊNCIA
	DÉBITO/CRÉDITO

	  40.000,00
	10/2/2009
	D

	  60.000,00
	30/11/2011
	D

	100.000,00
	20/11/2012
	D

	137.180,96
	4/4/2017
	C"

	É o Relatório.

8.1. Johnson Gonçalves de Abrantes (1663/OAB-PB) e outros, representando José Walter Marinho Marsicano Júnior.

Procurador Júlio Marcelo de Oliveira.

TOMADA DE CONTAS ESPECIAL. FUNASA. MELHORIAS HABITACIONAIS PARA CONTROLE DA DOENÇA DE CHAGAS. OMISSÃO NO DEVER DE PRESTAR CONTAS. INEXECUÇÃO TOTAL DO OBJETO. CITAÇÃO. RECOLHIMENTO DO SALDO DO AJUSTE PELO ENTE MUNICIPAL. CONTAS REGULARES COM RESSALVA DO MUNICÍPIO. REJEIÇÃO DAS ALEGAÇÕES DE DEFESA DO EX-PREFEITO. CONTAS IRREGULARES. DÉBITO REMANESCENTE. MULTA. CIÊNCIA.

TOMADA DE CONTAS ESPECIAL (TCE)

Secretaria de Controle Externo de Tomada de Contas Especial (SecexTCE).

Cuidam os autos de Tomada de Contas Especial (TCE) instaurada pela Fundação Nacional de Saúde/Ministério da Saúde (Funasa/MS) , responsabilizando José Walter Marinho Marsicano Júnior, Prefeito Municipal de São José de Caiana-PB (Gestões 2009-2012 e 2013-2016) , em decorrência da omissão na apresentação da prestação de contas final dos recursos do Programa de Aceleração do Crescimento (PAC) , transferidos por meio do Termo de Compromisso TC/PAC 261/08 (Siafi 643633) firmado com aquela fundação, tendo por objeto a execução da ação de Melhoria Habitacional para Controle da Doença de Chagas, conforme definido no respectivo Plano de Trabalho.
2.	Os recursos federais foram repassados em três parcelas, creditados em contas correntes da Prefeitura Municipal de São José de Caiana-PB (contas correntes 21352-7 e 25415-0 da agência 2176-8 do Banco do Brasil S.A.) , totalizando R$ 200.000,00, vigendo o ajuste até 21/5/2013, consoante a cláusula sétima do TC/PAC 261/08, e conforme o 7º Termo Aditivo publicado no Diário Oficial da União de 31/10/2012.
3.	Após atuação desta Corte nos autos do TC Processo 018.442/2014-5 (Representação) , a Funasa/Superintendência Estadual da Paraíba expediu o Parecer Técnico Final 151/2014, atestando o não cumprimento do objeto especificado no TC/PAC 261/08 e no Plano de Trabalho, uma vez que a execução das obras foi mensurada em 18,34% e o município não executou a demolição das casas de taipa prevista no projeto.
4.	Seguiram-se a esse fato notificações do ex-prefeito para o envio da prestação de contas final e a devolução do total dos recursos transferidos, porém sem sucesso, razão porque foi instaurada a presente TCE.
5.	O Relatório do Tomador de Contas Especial concluiu pela ocorrência de prejuízo para o erário no valor total das transferências (R$ 200.000,00) , pelas razões já expostas, sendo acompanhados pelo que consta no parecer do dirigente da Secretaria Federal de Controle Interno da Controladoria-Geral da União da Presidência da República (SFCI/CGU/PR) e de pronunciamento do então Ministro de Estado da Saúde.
6.	Tendo em vista do não cumprimento do pactuado no Termo de Compromisso e do consequente prejuízo causado ao erário, na fase externa, esta Corte promoveu a citação, em caráter solidário, de José Walter Marinho Marsicano Júnior, ex-prefeito, assim como do Município de São José de Caiana-PB, já que o ente municipal se beneficiou dos recursos transferidos por meio do ajuste em questão.
7.	Realizadas as citações, permaneceu silente o ente municipal. Porém, por meio de Despacho de peça 29, determinei que fosse refeita a citação do município, em razão de ter sido citado por conduta que não lhe era cabível, qual seja, a omissão do dever de prestar contas.  
8.	Após examinar as alegações de defesa do ex-prefeito e do Município de São José de Caiana-PB, e tendo em vista o recolhimento do saldo do convênio por aquele ente, a unidade instrutiva propõe o julgamento pela regularidade com ressalvas das contas do ente federativo, dando-lhe quitação, e a rejeição das alegações de defesa do ex-alcaide, com o consequente julgamento pela irregularidade de suas contas, imputação do débito remanescente, assim como a sanção com a multa do art. 57 da Lei 8.443/1992.
9.	O Ministério Público que atua junto ao TCU (MPTCU) diverge apenas pontualmente, no sentido de que sejam utilizados como marco inicial a partir do qual sejam atualizados os valores dos débitos as datas dos créditos nas contas específicas do ajuste, assim como deduzido o valor de R$ 137.180,96 (em 4/4/017) , o qual consta da GRU juntada aos autos (peça 39) .
10.	Adoto como razões de decidir o parecer da SecexTCE, com o ajuste proposto pelo MPTCU, sem prejuízo das breves considerações que faço a seguir.
11.	Tendo o município procedido, ainda que tardiamente, ao recolhimento do saldo do convênio e considerando não haver outras irregularidades que lhe foram imputadas, o recolhimento do débito saneou o processo, na forma prevista no art. 12, § 2º, da Lei 8.443/1992, devendo suas contas serem julgadas regulares com ressalva.
12.	Em relação ao ex-prefeito, é preciso esclarecer que ele foi signatário do termo de compromisso e devia ter prestado contas no prazo legalmente estabelecido na avença e/ou lei, não havendo na citação qualquer menção à irregularidade no procedimento licitatório, ato de improbidade administrativa ou enriquecimento ilícito.
13.	Ficou demonstrado que, da meta de onze residências, oito sequer foram iniciadas e três foram executadas parcialmente, corroborando a informação constante no Parecer Técnico Final 151/14 (peça 3, p. 54-56) .
14.	Outra conclusão a que chegou a unidade instrutiva é que as obras foram entregues inacabadas e só estão funcionais em razão das melhorias custeadas pelos próprios beneficiários. Desse modo, embora tenham sido executados 18,34% da obra, considera-se que o objeto do ajuste não foi cumprido, devido ao fato de as obras não terem sido concluídas, bem como pelo fato de não terem sido demolidas as casas de taipa, o que é essencial ao controle dos vetores da doença de Chagas.
15.	Ainda que haja fotos indicando que as casas, aparentemente, estão completas, o lapso temporal existente entre a data em que deveriam ter sido prestadas as contas (o convênio expirou em 21/5/2013, após o seu 7º termo aditivo) e a sua apresentação de fato, ao final de 2016, faz com que as fotos não possam ser consideradas como prova de que as casas foram totalmente concluídas.
16.	Assim, considero que o responsável não logrou êxito em elidir as irregularidades em relação às quais foi citado, razão por que deve ser responsabilizado pelo débito do valor total repassado, nas datas dos créditos nas contas bancárias específicas, excluído, desse montante, o valor recolhido por meio da GRU juntada ao processo, nos termos da proposta do representante do MPTCU.
	Ante o exposto, VOTO no sentido de que o Tribunal adote a deliberação que ora submeto à apreciação deste Colegiado.
TCU, Sala das Sessões Ministro Luciano Brandão Alves de Souza, em 29 de setembro de 2020.
AROLDO CEDRAZ
Relator